臺灣高等法院刑事判決　　　　　　100年度上更(二)緝字第3號
上　訴　人　臺灣士林地方法院檢察署檢察官
被　　　告　駱志聖
上列上訴人因被告違反稅捐稽徵法案件，不服臺灣士林地方法院
84年度訴字第811號，中華民國85年2月15日第一審判決（起訴案
號：臺灣士林地方法院檢察署84年度偵字第5460號），提起上訴
，本院判決如下：
    主  文
原判決關於違反稅捐稽徵法部分撤銷。
駱志聖免訴。
    理  由
一、按案件時效已完成者，應諭知免訴之判決，刑事訴訟法第30
    2條第2款定有明文。
二、公訴意旨稱：被告駱志聖為錦青興業股份有限公司（下稱錦
    青公司）之負責人，於民國83年7月間，以該公司名義自香
    港PRODUCT MARKETING MAYBORN有限公司進口嬰幼兒用品一
    批，錦青公司為納稅義務人，駱志聖竟為逃漏進口關稅之目
    的，將其所收到由PRODUCT MARKETING MAYBORN有限公司於
    同年月18日發出之進口發票中，內文第一行原為174箱變造
    為202箱，品名第二項編號＃497061之貨物單價由每組美金
    2.8元，小計美金2822.4元，變造為單價美金1.8元，小計美
    金1764元，變造為單價美金1.38元，小計美金1391.04元，
    並自行偽填入第14項編號＃5061之貨物，單價每個美金1.37
    元，小計美金1380.96元，乃使該張發票之總計仍維持為美
    金32796.48元，實則依PRODUCT MARKETING MAYBO RN有限公
    司於同年6月24四日之報價，該編號＃5061之貨物，單價每
    個應為美金1.1元，足以生損害於香港PRODUCT MARKETING
    MAYBORN有限公司。駱志聖嗣將該已遭變造之發票及其他貨
    物進口資料，委託不知情之通益報關行報關，於同年8月4日
    檢附該變造之發票向基隆關稅局五堵分局為報關，逃漏進口
    關稅新台幣6,130元。嗣經基隆關稅局查獲後移送台灣基隆
    地方法院檢察署檢察官偵辦。因認被告此部分所為，涉有違
    反稅捐稽徵法第41條、第47條第1款逃漏稅捐罪嫌。
三、本院查：
（一）按行為後法律有變更者，適用行為時之法律，但行為後之
      法律有利於行為人者，適用最有利於行為人之法律，民國
      95年7月1日修正施行之刑法第2條第1項所明定。查修正前
      刑法第80條第1項第2款及第2項關於追訴權之時效期間規
      定：「追訴權，因左列期間內不行使而消滅：二、3年以
      上10年未滿有期徒刑者，10年。前項期間自犯罪成立之日
      起算。…但犯罪行為有連續或繼續之狀態者，自行為終了
      之日起算。」；修正後刑法第80條第1項第2款及第2項則
      規定：「追訴權，因下列期間內未起訴而消滅：二、犯最
      重本刑為3年以上10年未滿有期徒刑之罪者，20年。…前
      項期間自犯罪成立之日起算。但犯罪行為有繼續之狀態者
      ，自行為終了之日起算。」；又修正前刑法83條之規定為
      ：「追訴權之時效，如依法律之規定，偵查、起訴或審判
      之程序不能開始或繼續時，停止其進行。前項時效停止，
      自停止原因消滅之日起，與停止前已經過之期間，一併計
      算。停止原因繼續存在之期間，如達於第80條第1項各款
      所定期間4分之1者，其停止原因視為消滅」；修正後刑法
      第83條規定則為：「追訴權之時效，因起訴而停止進行。
      依法應停止偵查或因犯罪行為人逃匿而通緝者，亦同。前
      項時效之停止進行，有下列情形之一者，其停止原因視為
      消滅：一、諭知公訴不受理判決確定，或因程序上理由終
      結自訴確定者。二、審判程序依法律之規定或因被告逃匿
      而通緝，不能開始或繼續，而其期間已達第80條第1項各
      款所定期間4分之1者。三、依第一項後段規定停止偵查或
      通緝，而其期間已達第80條第一項各款所定期間4分之一
      者。前二項之時效，自停止原因消滅之日起，與停止前已
      經過之期間，一併計算」。修正後刑法所定時效期間較長
      ，表示行為人被追訴之期限較久，自屬對行為人不利，比
      較結果自以修正前刑法第80條較有利於行為人，是依刑法
      第2條第1項規定適用修正前之舊法，又依「擇用整體性原
      則」（最高法院27年上字第2615號判例參照），關於追訴
      權時效之停止進行，及其期間、計算，亦應一體適用修正
      前刑法第81條、第83條之關於追訴權時效之規定。
（二）本案被告所犯為稅捐稽徵法第41條、第47條第1款逃漏稅
      捐罪嫌部分，屬修正前（下同）刑法第80條第1項第2款3
      年以上10年未滿有期徒刑之罪，其追訴權時效期間為10年
      。本案違反稅捐稽徵法部分，原審法院判決此部分無罪，
      檢察官提起上訴後，被告於本院審理期間逃匿，經本院於
      88年9月29日發佈通緝，致審判之程序不能繼續，依大法
      官會議釋字第138號解釋，本案此部分追訴權時效業已完
      成。
（三）原審不及斟酌，在時效完成前就被告違反稅捐稽徵法部分
      判決被告無罪。檢察官上訴意旨指摘原判決被告違反稅捐
      稽徵法部分諭知被告無罪為不當，雖非以時效為由；但原
      判決此部分，因被告遭本院通緝而時效完成，自應由本院
      將原判決有關違反稅捐稽徵法部分撤銷，改諭知被告免訴
      之判決，並不經言詞辯論為之。
（四）至於被告涉嫌行使變造私文書部分，原審判決無罪，並經
      本院85年度上訴字第2296號判決駁回檢察官之上訴而確定
      ，附此敘明。
據上論斷，應依刑事訴訟法第369條第1項前段、第364條、第302
條第2款、第307條、刑法第2條第1項，判決如主文。
中    華    民    國   100    年    4     月    28    日
                  刑事第十七庭審判長法  官  王炳梁
                                    法  官  陳世宗
                                    法  官  周明鴻
以上正本證明與原本無異。
檢察官如不服本判決，應於收受送達後10日內向本院提出上訴書
狀，其未敘述上訴之理由者並得於提起上訴後10日內向本院補提
理由書（均須按他造當事人之人數附繕本）「切勿逕送上級法院
」。
被告不得上訴。
                                    書記官  廖麗蓮
中    華    民    國   100    年    4     月    28    日